【裁判字號】    96,訴,5531
【裁判日期】    970505
【裁判案由】    返還借款
【裁判全文】
臺灣臺北地方法院民事判決              96年度訴字第5531號
原      告  庚○○
            辛○○
共      同
訴訟代理人  吳宏山律師
共      同
複  代理人  壬○○
被      告  同欣生物科技有限公司
法定代理人  子○○
            丁○○
            戊○○
            丙○○
            己○○
上  一  人
訴訟代理人  黃怡騰律師
被      告  光炫環工科技股份有限公司
法定代理人  甲○○
訴訟代理人  癸○○
            王樹森律師
上  一  人
複  代理人  乙○○
上列當事人間請求返還借款事件，本院於97年4月24日言詞辯論
終結，判決如下：
    主  文
被告光炫環工科技股份有限公司應給付原告庚○○肆佰零肆萬陸
仟柒佰玖拾陸元，及其中新臺幣壹佰玖拾萬伍仟佰拾元自附
表一所示利息起算日起，新臺幣貳佰壹拾肆萬壹仟肆佰陸拾陸元
自附表二所示利息起算日起至清償日止，按年息百分之五計算之
利息。
被告光炫環工科技股份有限公司應給付原告辛○○新臺幣壹佰
拾捌萬貳仟佰拾陸元，及其中新臺幣肆拾萬元自附表四所
示利息起算日起，新臺幣玖拾捌萬貳仟佰拾陸元自民國九十
六年七月二十五日起至清償日止，按年息百分之五計算之利息。
原告其餘之訴駁回。
訴訟費用由被告光炫環工科技股份有限公司負擔百分之五十六，
餘由原告負擔。
本判決於原告庚○○以新臺幣壹佰拾肆萬玖仟元，原告辛○○
以新臺幣肆拾陸萬壹仟元分別為被被告光炫環工科技股份有限公
司供擔保後，得假執行。但被告光炫環工科技股份有限公司於假
執行實施前以新臺幣肆佰零肆萬陸仟柒佰玖拾陸元，新臺幣壹佰
拾捌萬貳仟佰拾陸元分別為為原告庚○○、原告辛○○預
供擔保，得免為假執行。
原告其餘假執行之聲請均駁回。
    事實及理由
一、原告庚○○、辛○○起訴主張：
 (一) 被告光炫環工科技股份有限公司（下稱光炫環工公司），係
    由隆顓環保工程股份有限公司（下稱隆顓環保公司）於民國
    94年3月7日變更公司名稱為同欣環保工程股份有限公司（下
    稱同欣環保公司）後，同欣環保公司再於95年1月11日再變
    更公司名稱為光炫環工公司。而被告同欣生物科技有限公司
    （下稱同欣生技公司），係93年3月10日核准設立之同欣工
    程顧問有限公司（下稱同欣顧問公司）於94年1月25日變更
    公司名稱而來。而同欣顧問公司於94年1月4日與訴外人隆顓
    科技工程股份有限公司（下稱隆顓科技公司）簽立合作協議
    書，買受隆顓科技公司所持有之隆顓環保公司之全部股份（
    即隆顓環保公司總股份70％），同欣顧問公司成為隆顓環保
    公司之最大股東。
 (二) 隆顓環保公司於93年12月間遭銀行列為拒絕往來戶，無法使
    用支票帳戶，且因營運不佳，擬向外調借款項以支付開支，
    而由於同欣顧問公司為隆顓環保公司之最大股東，以同欣顧
    問公司所簽發之支票交付貸與人，對貸與人而言，尚不至生
    疑。故隆顓環保公司即以同欣顧問公司之支票，支付向外調
    借之款項，隆顓環保公司既為借款人，自應對借款負全部清
    償之責。而同欣顧問公司簽發支票予借款隆顓環保公司之貸
    與人，係以清償隆顓環保公司借款為目的，只須同欣顧問公
    司之支票兌現，隆顓環保公司即免除清償之責，故同欣顧問
    公司與隆顓環保公司成立不真正連帶債務關係，同欣顧問公
    司就所簽發支票之款項，與隆顓環保公司負不真正連帶債務
    之清償責任。
 (三) 而隆顓環保公司自94年1月起陸續向原告庚○○借款新臺幣
    合計（下同）1,905,330元，原告庚○○分別將該等款項，
    匯至同欣顧問公司於慶豐銀行忠孝分行帳號000000000號帳
    戶，及當時擔任同欣環保公司副總經理兼財務主管職務之原
    告辛○○於台灣中小企業銀行大園分行帳號00000000000號
    帳戶後，由隆顓環保公司交付如附表一所示同欣顧問公司簽
    發該等款項面額之支票5紙予原告。嗣隆顓環保公司變更公
    司名稱為同欣環保公司後，又陸續向原告庚○○借款共計
    2,141,466元，並交付如附表二所示同欣環保公司所簽發該
    等面額之支票3紙以資清償，惟前開支票經屆期提示後，均
    因存款不足而遭退票，迭經原告庚○○催討，被告等均置之
    不理。
 (四) 原告辛○○原任職同欣環保公司擔任副總經理兼財務主管職
    務，負責處理公司財務支配與調度。除將個人帳戶提供同欣
    環保公司作為收付日常營運所需之帳戶外，為支付同欣環保
    公司員工薪資及廠商往來款項等，並陸續借款、墊款與同欣
    環保公司，共計1,382,336元，即包括：1.同欣環保公司於
    94 年3月31日前應付票款予廠商498,351元及訴外人黃金水
    借款1,500,000元，合計1,998,351元，因資金短絀498,351
    元，原告辛○○為避免同欣環保公司跳票，故於94年3月31
    日轉帳500,000元至同欣環保公司帳戶，同欣環保公司再以
    如附表三所示由同欣顧問公司簽發，經訴外人蔡清潭先生背
    書之同額支票，交付原告辛○○，以為清償。2.俟因同欣環
    保公司資金調度困難，原告辛○○為支應公司費用，遂於94
    年6 月29日向訴外人陳尚文調借現金400,000元後，旋於94
    年6月30日將該等金額款項轉帳至同欣環保公司新竹商業銀
    行大園分行帳戶，而同欣環保公司為清償上開借款，簽發如
    附表四之同額支票予原告辛○○。3.另因同欣環保公司94年
    4 月份剩餘款項為33,595元，於同年5月3日支付復華銀行中
    壢分行23,889元後，僅剩9,706元，原告辛○○乃於同日存
    入現金20,000元後，始足支付零用金10,000元及票款5,000
    元。又94年5月份同欣環保公司餘額為負157,808元，原告辛○○於同年6月1日墊借50,000元予同欣環保，同欣環保始得
    於同年6月3日支付廠商貨款50,000元，總計至94年8月31日
    止，原告辛○○為同欣環保公司支付員工薪資及營業必要款
    項，陸續墊款482,336元。惟上開支票經屆期為付款之提示
    ，均不獲兌現，墊款部分同欣環保公司迄今亦未清償。
 (五) 誠如前述，隆顓環保公司、同欣環保公司既為借款人，而被
    告光炫環工公司，係由隆顓環保公司變更公司名稱為同欣環
    保公司後，再變更公司名稱為光炫環工公司，其法人之同一
    性並未變更，自應就前開借款及原告辛○○所墊付之款項負
    清償之責。又同欣顧問公司簽發支票予原告等人，係以清償
    隆顓環保公司借款為目的，而被告同欣生技公司係同欣顧問
    公司變更公司名稱而來，法人之同一性亦未變更，故被告同
    欣生技公司就上開所簽發如附表一、附表三所示支票之票款
    ，應與被告光炫環工公司公司負不真正連帶債務之清償責任
    。為此，爰依民法第273條第2項、第478條、第480條、第
    179 條請求被告等給付前開款項等語。並聲明：(1)被告等應
    連帶給付原告庚○○1,905,330元，及自附表一所示利息起
    算日起至清償日止，按年息6％計算之利息。(2)被告光炫環
    工公司應給付原告庚○○2,141,466元及自附表2所示利息起
    算日起至清償日止，按年息6％計算之利息。(3)被告等應連
    帶給付原告辛○○500,000元整，及自起訴狀繕本送達之翌
    日起至清償日止，按年息6％計算之利息。(4)被告光炫環工
    公司應給付原告辛○○400,000元，及自附表4所示利息起算
    日起至清償日止，按年息6計算之％利息。(5)被告光炫環工
    公司應給付原告辛○○482,336元，及自起訴狀繕本送達之
    翌日起至清償日止，按年息5％計算之利息。
二、被告同欣生技公司則以：同欣顧問公司於94年1月4日與訴外
    人隆顓科技公司簽立合作協議書，買受隆顓環保公司總股份
    70％後，由被告同欣生技公司法定代理人子○○擔任隆顓環
    保公司負責人，而子○○自同年月7日接掌隆顓環保公司經
    營權後，發現隆顓環保公司有積欠員工薪資、廠商貨款、銀
    行貸款等情形，且已遭銀行拒絕往來，無法申請支票戶，並
    有部分帳戶遭假扣押，為求隆顓環保公司後續經營不受影響
    ，故以同欣顧問公司於慶豐商業銀行忠孝分行乙存帳戶及支
    票帳戶開立支票支付廠商貨款及調借款之付款票據，直至同
    年3月7日隆顓環保公司變更名稱為同欣環保公司，以同欣環
    保公司名義向新竹商銀大園分行申請開立活期存款及支票存
    款帳戶，經新竹商銀大園分行於同年5月間核准。而自子○○接掌隆顓環保公司後，即聘任原告辛○○先生負責公司財
    務工作，自94年1月起至同年8月間，為使公司正常營運平時
    小額零用金支付係借用原告辛○○開立於台灣中小企業銀行
    大園分行開立之個人帳戶，供隆顓環保公司營運使用，如發
    生支付薪資或票據兌付日資金短缺時，皆請原告辛○○協助
    調度，如有向他人借款即開立支票作為憑證，而原告辛○○
    自行墊付部分即列於公司明細分類帳上。另因隆顓環保公司
    當時營運情形不佳，欠缺營運週轉金，子○○並以隆顓環保
    公司及變更名稱後之同欣環保公司名義先後向原告庚○○、
    辛○○等人借款，直至94年9月1日更換為甲○○擔任負責人
    止。是本件原告所請求之該等款項，確係當時子○○以隆顓
    環保公司、同欣環保公司名義向原告庚○○、辛○○等人借
    款以作為隆顓環保公司、同欣環保公司營運、週轉之用等語
    。
三、然，被告光炫環工公司則辯以：
 (一) 按「數人對同一債務，明示對於債權人各負全部給付之責任
    者，為連債債務。無前項之明示時，連帶債務之成立，以法
    律有明文規定者為限。」於民法第272條定有明文；又按「
    支票為無因證券，除別有證據外，僅為支票之簽發、授受或
    轉讓，均不足證明其原因事實。」最高法院70年台上字第
    2533號著有判決可參。
 (二) 原告庚○○雖主張被告光炫環工公司係借款人，然原告庚○○所稱該等借款係匯入前開同欣顧問公司之銀行帳戶及原告
    辛○○個人銀行帳戶，顯見，應係同欣顧問公司、原告辛○○與原告庚○○間債權債務關係，而與被告光炫環工公司無
    涉。又原告持如附表二所示之3紙支票主張與被告光炫環工
    公司之前身同欣環保公司間之借貸關係，然依據上揭最高法
    院實務見解所示，僅為支票之簽發、授受或轉讓，均不足證
    明其原因事實之借貸關係。因此，原告庚○○依據該3紙支
    票主張被告光炫環工公司應返還借款云云，即屬無據。而原
    告庚○○如係以附表一、二所示之支票，向被告光炫環工公
    司主張票據關係，則依據票據法第22條第1項規定，該等票
    據均業已罹於1年時效。
 (三) 至於原告辛○○部分，如附表三所示之支票係同欣顧問公司
    所簽發，與被告光炫環工公司無關，自難據以即認與原告辛○○被告光炫環工公司間有何借貸關係。而原告持如附表四
    所示之支票主張與被告光炫環工公司之前身同欣環保公司間
    之借貸關係云云，然支票之簽發、授受或轉讓，不足證明其
    原因事實之借貸關係。因此，原告辛○○依據該支票主張被
    告光炫環工公司應返還借款云云，顯屬無據。又倘若原告係
    以附表四所示支票，主張票據之票款關係，然該支票之發票
    日為94年7月30日，而原告係96年7月始起訴而行使該紙票據
    上權利，依據票據法第22條第1項規定，票據權利已罹於時
    效而消滅。至於，原告主張為代同欣環保公司支付員工薪資
    及營業必要款項，墊付482,336元，同欣環保公司迄今亦未
    清償云云，原告辛○○並未證明確有交付款項之事實，則被
    告光炫環工公司自無受有任何金錢利益，無須對原告辛○○
    負有返還之責。
 (四) 又，同欣顧問公司固曾簽立前開合作協議書，買受被告光炫
    環工公司之前身隆顓環保公司之股份，然該等合作協議書，
    並未約定被告光炫環工公司須對於同欣顧問公司任何債務負
    連帶之責，則原告等主張被告光炫環工公司與被告同欣生技
    應負連帶債務責任云云，亦屬無據等語。並聲明：(1)原告之
    訴駁回。(2)如受不利之判決，被告願供擔保，請准供擔保免
    為假執行。
四、兩造不爭執之事證：
 (一) 被告光炫環工公司，係由隆顓環保公司於94年3月7日變更公
    司名稱為同欣環保公司後，同欣環保公司再於95年1月11日
    變更公司名稱為光炫環工公司。而被告同欣生技公司，係93
    年3月10日核准設立之同欣顧問公司於94年1月25日變更公司
    名稱而來，有經濟部94年3月7日、95年1月11日函文、同欣
    環保公司變更登記表、光炫環工公司變更登記表、同欣生技
    公司登記資料、被告同欣生技公司變更登記表等件（見本院
    卷第16頁至第23頁、第66頁至第70頁）可憑。
 (二) 而同欣顧問公司於94年1月4日與訴外人隆顓科技公司簽立合
    作協議書，買受隆顓科技公司所持有之隆顓環保公司之全部
    股份（即隆顓環保公司總股份70％），同欣顧問公司成為隆
    顓環保公司之最大股東，有94年1月4日合作協議書（見本院
    卷第24頁）可佐，並經被告同欣生物科技法定代理人子○○
    證述無訛（見本院卷（一）第213頁）。
 (三) 以上各情，為兩造所不爭執（見本院卷（一）第182頁），
    堪信為真實。
五、惟原告庚○○、辛○○主張被告等應返還前開向原告庚○○
    、辛○○所為之借款，及原告辛○○所墊付之款項等語，則
    為被告光炫環工公司所否認，並以前揭詞置辯，是本件之爭
    點厥為：(一)原告庚○○請求被告等應連帶給付1,905,330元
    ，及自附表一所示利息起算日起至清償日止，按年息6％計
    算之利息，有無理由？原告庚○○請求被告光炫環工公司應
    給付2,141,466元及自附表2所示利息起算日起至清償日止，
    按年息6％計算之利息，有無理由？(二)原告辛○○請求被告
    等應連帶給付500,000元，及自起訴狀繕本送達之翌日起至
    清償日止，按年息6％計算之利息，有無理由？原告辛○○
    請求被告光炫環工公司應給付400,000元，及自附表4所示利
    息起算日起至清償日止，按年息6計算之％利息，有無理由
    ？原告辛○○請求被告光炫環工公司應給付482,336元，及
    自起訴狀繕本送達之翌日起至清償日止，按年息5％計算之
    利息，有無理由？茲分述如下：
 (一) 就原告庚○○所請求部分：
  1.按，被告光炫環工公司，係由隆顓環保公司於94年3月7日變
    更公司名稱為同欣環保公司後，同欣環保公司再於95年1月
    11日變更公司名稱為光炫環工公司。而被告同欣生技公司，
    係93年3月10日核准設立之同欣顧問公司於94年1月25日變更
    公司名稱而來，有經濟部94年3月7日、95年1月11日函文、
    同欣環保公司變更登記表、光炫環工公司變更登記表、同欣
    生技公司登記資料等件（見本院卷（一）第16頁至第23頁可
    憑，且為兩造所不爭執（見本院卷（一）第182頁），堪可
    採信。是被告等雖均變更公司名稱，惟法人之同一性不變，
    故被告等應就公司名稱變更前之權利義務負擔責任，即被告
    光炫環工公司需就隆顓環保公司、同欣環保公司之權利義務
    負擔責任，被告同欣生技公司則需就同欣顧問公司之權利義
    務負擔責任，合先敘明。
  2.次按，所謂不真正連帶債務，係指數債務人以單一目的，本
    於各別之發生原因負其債務，因其中一債務之履行，他債務
    亦同歸消滅者而言（最高法院95年台上字第2259號判決參照
    ）。經查：
  (1)同欣顧問公司於94年1月4日與訴外人隆顓科技公司簽立合作
    協議書，買受隆顓科技公司所持有之隆顓環保公司之總股份
    70 ％，成為隆顓環保公司之最大股東乙情，已如前述。而
    隆顓環保公司於93年12月間業遭銀行列為拒絕往來戶，無法
    使用支票帳戶，且因公司營運不佳，擬向外調借款項以支付
    開支，是隆顓環保公司及更名後之同欣環保公司即以同欣顧
    問之公司支票，支付向外調借之款項乙節，業經證人即被告
    同欣生技公司法定代理人子○○到場陳述綦詳（見本院卷（
    一）第213頁）。且隆顓環保公司以同欣顧問公司之支票，
    支付向台北富邦銀行桃園分行之借款400,000元乙情，有94
    年3月8日隆顓環保公司董事長子○○簽核之黏存單及同欣顧
    問公司支票4紙 (見本院卷（一）第141頁至第142頁）可稽
    。足見，隆顓環保公司、同欣環保公司確有以同欣顧問公司
    之支票支付公司營運必要費用之情事，應堪認定。隆顓環保
    公司、同欣環保公司既為借款人，自應對欠款負清償之責。
    而同欣顧問公司簽發支票予借款隆顓環保公司、同欣環保公
    司之貸與人，係以清償該等公司之借款為目的，故只須同欣
    顧問公司之支票兌現，該等公司即免除清償之責，故同欣顧
    問公司與隆顓環保公司、同欣環保公司即成立不真正連帶債
    務關係，同欣顧問公司就所簽發支票之票款，與隆顓環保公
    司、同欣環保公司負不真正連帶債務之清償責任。
  (2)而原告庚○○主張隆顓環保公司自94年1月起陸續向原告庚○○借款1,905,330元，並由隆顓環保公司交付如附表一所
    示同欣顧問公司簽發之支票5紙，嗣隆顓環保公司更名為同
    欣環保公司後，又陸續向原告庚○○借款2,141,466元，並
    交付如附表二所示同欣環保公司之支票3紙，共計借款4,046
    ,796 元等節，有如附表一、二所示之支票影本、匯款單、
    同欣顧問公司於慶豐銀行忠孝分行帳號000000000號帳戶影
    本、原告辛○○台灣中小企業銀行大園分行帳戶影本、同欣
    環保公司明細分類帳、光炫環工公司明細分類帳等件（見本
    院卷（一）第28頁至第47頁、第143頁至第161頁、第207頁
    至第209頁）可稽，並非僅以附表一、二所示之支票作為證
    據，即於前開最高法院70年台上字第2533號判決意旨無違，
    是被告辯稱僅有支票之簽發，不足以證明其原因事實之借貸
    關係云云，即無可取。況，核諸同欣環保之明細分類帳載明
    ：庚○○400,000、5,330、500,000、500,000、2,000,000
    、115,300、26,166（見本院卷（一）第35頁至第36頁），
    均與附表一、附表二所示支票之金額與票據號碼，互相吻合
    ，而前開光炫環工公司明細分類帳亦明載：「日期94.09.01
    ，傳票編號000000000，應付票據－庚○○4,046,796」，核
    與原告庚○○主張之金額相符，是原告庚○○前開主張，並
    非無據。
  (3)被告光炫環工公司雖辯稱原告庚○○所稱該等借款係匯入前
    開同欣顧問公司及原告辛○○之銀行帳戶，應係同欣顧問公
    司、原告辛○○與原告庚○○間債權債務關係，而與被告光
    炫環工公司無涉，且前開同欣環保公司明細分類帳、光炫環
    工公司明細分類帳，是否真正亦非無疑云云。惟查，被告同
    欣生技公司法定代理人子○○到場陳稱：原告所提出之同欣
    環保公司明細分類帳確係同欣環保公司應付票據明細帳，其
    中第6、7頁是原告庚○○應付明細帳，至於上開被告光炫環
    工公司明細分類帳，係伊與被告光炫環工公司法定代理人甲○○、及甲○○之會計，原告庚○○、原告辛○○等人對帳
    時之內容，係甲○○的會計拿來的，伊有看過，且原告庚○○那單獨項目新台幣4,046,796元金額是對的等語（見本院
    卷（一）第214頁、第224頁背面），顯見，上開同欣環保公
    司明細分類帳、光炫環工公司明細分類帳所載確屬真實無訛
    。再審諸被告同欣生技公司法定代理人子○○所稱：伊於94
    年1月7日擔任隆顓環保公司負責人時，即聘任原告辛○○先
    生負責公司財務工作，當時發現隆顓環保公司有積欠員工薪
    資、廠商貨款、銀行貸款等情形，且已遭銀行拒絕往來，無
    法申請支票戶，故以同欣顧問公司於慶豐商業銀行忠孝分行
    乙存帳戶及支票帳戶開立支票支付廠商貨款及調借款之付款
    票據，並借用原告辛○○台灣中小企業銀行大園分行之帳戶
    ，供隆顓環保公司營運調度使用，另因隆顓環保公司當時營
    運情形不佳，確有以隆顓環保公司及變更名稱後之同欣環保
    公司名義先後向原告庚○○、辛○○等人借款，供隆顓環保
    公司營運使用等語（見本院卷（一）第213頁、見本院卷
    （二）第14頁），是被告光炫環工公司前開所辯，尚難採信
    ，隆顓環保公司、同欣環保公司確實有以如附表一、二所示
    支票，向原告庚○○借貸上開款項乙情，堪予認定。
  (4)綜上，隆顓環保公司、同欣環保公司既確有向原告庚○○借
    貸上開款項，則被告被告光炫環工公司自應就該等款項負返
    還之義務，而同欣顧問公司既開立如附表二所示支票予原告
    庚○○，以清償隆顓環保公司之借款，揆諸首揭說明，即應
    就該等票款負給付義務，而同欣顧問公司為被告同欣生技公
    司之前身，被告同欣生技公司就如附表一所示之支票，與被
    告光炫環工公司負不真正連帶債務之清償責任。
  3.至被告光炫環工公司復辯稱原告庚○○如係以附表一、二所
    示之支票，向被告光炫環工公司主張票據關係，則依據票據
    法第22條第1項規定，該等票據均業已罹於1年時效云云：
  (1)按票據上之權利，對支票之發票人自發票日起起算，1年間
    不行使，因時效而消滅。查，原告庚○○係於96年7月間始
    起訴為本件之請求，而附表一、二所示之支票，對於各開發
    票人，均業已罹於1年之消滅時效。又原告庚○○以如附表
    一所示之支票，主張被告同欣生技公司應與被告光炫環工公
    司負不真正連帶債務云云，惟查，被告同欣生技公司係就如
    附表一所示支票對原告負給付票款之義務，而與被告光炫環
    工公司負不真正連帶債務，被告光炫環工公司既為票據時效
    抗辯，基於主張共通原則，原告庚○○依附表一所示支票對
    被告同欣生技公司之票款給付請求，即因罹於時效而消滅，
    是原告庚○○主張被告同欣生技公司應就附表一所示之票款
    合計1,905,330元與被告光炫環工公司連帶給付云云，即屬
    無據。
  (2)復按，不真正連帶債務，乃數個債務在客觀上具有單一目的
    ，故須有滿足此一目的之事項（如清償、提存、抵銷），始
    生債務消滅之絕對效力，至債權人對債務人中之一人為債務
    免除或時效完成等，則僅對該受債務免除或時效完成之債務
    人生債務消滅之效力。蓋因不真正連帶債務無內部求償關係
    ，故於連帶債務中為避免求償循環所設之各項生絕對效力事
    項，於此並不適用，而此為不真正連帶債務與連帶債務最大
    不同之處。是原告庚○○雖對被告同欣生技公司之上開票款
    給付請求權，業因罹於時效而消滅，然僅對被告同欣生技公
    司產生債務相對消滅的效力，對於被告光炫環工公司前開借
    款債務則無影響。況查，本件原告庚○○係依借款返還請求
    權向被告光炫環工公司請求返還上開借款，而附表一、二所
    示支票僅係證明該等借款之證據資料，是被告光炫環工公司
    前開所辯，顯有誤會。
  4.又原告庚○○既係本於借款返還請求權請求被告光炫環工公
    司應給付上開款項，依民法第205條規定，法定遲延利息應
    係年息5％，而非依票據法第133條規定為年息6％，是原告
    庚○○主張被告光炫環工公司應返還前開借款，固屬有據，
    然該等借款之法定遲延利息，應以年息5％計算，逾此部分
    則不應准許。
  5.承上所述，原告庚○○請求被告光炫環工公司應給付1,905,
    330元，及自附表一所示利息起算日起至清償日止，按年息5
    ％計算之利息，及被告光炫環工公司應給付2,141,466元及
    自附表2所示利息起算日起至清償日止，按年息5％計算之利
    息部分，即有理由，應予准許，至請求被告同欣生技公司應
    就前開1,905,330元部分與被告光炫環工公司連帶給付云云
    ，則屬無據，不應准許。
 (二) 就原告辛○○所請求之部分：
  1.經查，原告辛○○主張伊原任職同欣環保公司擔任副總經理
    兼財務主管職務，負責處理公司財務支配與調度，並陸續借
    款、墊款與隆顓環保公司、同欣環保公司，共計1,382,336
    元，其中，同欣環保公司於94年3月31日前應付票款予廠商
    498,351元及訴外人黃金水借款1,500,000元，合計1,998,
    351元，因資金短絀498,351元，原告辛○○為避免同欣環保
    公司跳票，故於94年3月31日轉帳500,000元至同欣環保公司
    帳戶，同欣環保公司再以如附表三所示由同欣顧問公司簽發
    ，經訴外人蔡清潭背書之同額支票，交付原告辛○○，以為
    清償乙情，有如附表三所示票據、同欣環保公司應付票據記
    錄表、同欣環保94年3月份應付票據記錄表、光炫環工公司
    明細分類帳（見本院卷（一）第48頁、第173至第174頁、第
    208頁）可憑。被告光炫環工公司雖辯稱前開票據紀錄表、
    明細分類帳，無任何製作公司行號名稱及製作公司行號、製
    作人之簽名、蓋章，因此亦不足以證明與被告光炫環工公司
    有關；況且，其上亦無記載「原告辛○○墊借款項貸予同欣
    環保公司」相同或類似之文字，亦無從證明原告辛○○有借
    貸被告光炫環工公司之事實云云，惟核諸前開光炫環工公司
    明細分類帳明載：「蔡先生00 0000000 CＺ00000 00 000000
    000,000」（見本院卷（一）第208頁）等語，金額與如附表
    三所示之票據號碼、發票日期及面額完全相同，且被告同欣
    生物科技法定代理人子○○亦到場陳稱：被告光炫環工公司
    明細分類帳，是甲○○的會計拿來的，是雙方當時對帳之內
    容，第2頁所載蔡先生500,000元是正確的（見本院卷（一）
    第224頁、第214頁）等語明確，是原告之主張，應可採信。
  2.又原告辛○○主張因同欣環保公司資金調度困難，原告辛○○為支應公司費用，遂於94年6月29日向訴外人陳尚文調借
    現金400,000元後，旋於94年6月30日將該等金額款項轉帳至
    同欣環保公司新竹商業銀行大園分行帳戶，而同欣環保公司
    為清償上開借款，簽發如附表四之同額支票予原告辛○○乙
    節，有如附表三所示支票、同欣環保公司轉帳傳票、原告辛○○台灣企銀大圓分行帳戶、同欣環保公司之明細分類帳、
    光炫環工明細分類帳等件（見本院卷（二）第36頁、第49頁
    、第156頁、第177頁至第178頁、第207頁）可稽。被告光炫
    環工公司雖亦辯稱前開同欣環保公司、被告光炫環工公司之
    明細分類帳、轉帳傳票，其上也無任何製作公司行號名稱及
    製作公司行號、製作人之簽名、蓋章，不足以證明與被告光
    炫環工公司有關；況且，其上並無記載「原告辛○○墊借款
    項貸予同欣環保公司」之文字，亦無從證明原告辛○○有借
    貸被告光炫環工之事實云云。惟查，核諸，同欣環保明細分
    類帳記載「94/0 7/00 00000 00000 0/30陳先生-07AＺ00000
    0 0000,000」，被告光炫環工明細分類帳亦載明：「辛○○
    AＺ0000000 000000 000,000」（見本院卷（一）第36頁、第
    207頁）各等語，該等內容核與原告辛○○附表四所示支票
    之號碼、發票日期及面額完全相同，須經被告同欣生物科技
    法定代理人子○○到場陳明：被告光炫環工公司明細分類帳
    第一頁所載原告辛○○應付票據400,000元是正確的等語（
    見本院卷（一）第224頁），是原告前述主張，應屬非虛。
  3.另原告辛○○主張為代同欣環保公司支付員工薪資及營業必
    要款項，陸續墊款482,336元，係因同欣環保公司94年4月份
    剩餘款項為33,595元，於同年5月3日支付復華銀行中壢分行
    23,889元後，僅剩9,706元，原告辛○○乃於同日存入現金
    20,000元後，始足支付零用金10,000元及票款5,000元。又
    94年5月份同欣環保公司餘額為負157,808元，原告辛○○於
    同年6月1日墊借50,000元予同欣環保，同欣環保始得於同年
    6月3日支付廠商貨款50,000元，故總計至94年8月31日止，
    原告辛○○墊付之款項，尚有482,336元未獲回沖清償等節
    ，有同欣環保公司現金收支簿、同欣環保之明細分類帳、應
    付費用明細表等件（見本院卷（二）第168頁、第178頁、第
    50頁至第58頁）可佐。被告光炫環工公司雖復以同欣環保之
    明細分類帳僅載明「94/08/000000000000 0/31現金結存
    482,336」、應付費用明細表其上並無任何製作公司行號名
    稱及製作公司行號、製作人之簽名、蓋章，因此不足以證明
    與同欣環保公司有關，均無法證明原告辛○○有交付被告款
    項之事實云云。惟查，原告辛○○係由當時同欣環保公司負
    責人子○○聘任負責同欣環保公司財務工作，子○○對於原
    告辛○○墊款之事實，應知之甚詳，而原告辛○○確有為同
    欣環保公司墊款之事實，業經被告同欣生物科技以於97年1
    月8日所提答辯狀說明綦詳，並經被告同欣生物科技法定代
    理人子○○陳明：「（這些金額與你答辯狀的金額是否相符
    ？）是，我答辯狀事實經過說明，我都有陳述。」等語（見
    本院卷（一）第224頁背面）屬實，是原告辛○○前開主張
    ，亦可信取。
  4.至被告光炫環工公司辯稱原告辛○○如係以附表三、四所示
    之支票，向被告光炫環工公司主張票據關係，則依據票據法
    第22條第1項規定，該等票據均業已罹於1年時效云云：
  (1)查，原告辛○○係於96年7月間始起訴為本件之請求，而附
    表三、四所示之支票，對於各開發票人，均業已罹於1年之
    消滅時效。又原告庚○○以如附表三所示之支票，主張被告
    同欣生技公司應與被告光炫環工公司負不真正連帶債務云云
    ，惟查，被告同欣生技公司係就簽發如附表三所示支票對原
    告辛○○負給付票款義務，而與被告光炫環工公司負不真正
    連帶債務，被告光炫環工公司既為票據時效抗辯，基於主張
    共通原則，原告辛○○依附表三所示支票對被告同欣生技公
    司之票款給付請求，即因罹於時效而消滅，是原告辛○○主
    張被告同欣生技公司應就附表三所示之票款500,000元與被
    告光炫環工公司連帶給付云云，即屬無據。
  (2)惟按，不真正連帶債務，債權人對債務人中之一人為債務
    免除或時效完成等，則僅對該受債務免除或時效完成之債務
    人生債務消滅之效力，已如前述。是原告辛○○雖對被告同
    欣生技公司之上開票款給付請求權，業因罹於時效而消滅，
    然僅對被告同欣生技公司產生債務相對消滅的效力，對於被
    告光炫環工公司前開借款債務則無影響。況查，本件原告庚○○係依借款返還請求權向被告光炫環工公司請求返還上開
    借款，而附表三、四所示支票僅係證明該等借款之證據資料
    ，是被告光炫環工公司前開所辯，亦屬誤會。
  4.綜上，原告辛○○借款、墊款與隆顓環保公司、同欣環保公
    司，共計1,382,336元，被告光炫環工公司既係同欣環保公
    司變更公司名稱而來，其法人格同一性並未變更，故原告辛○○對被告光炫環工公司主張返還前開借款，應為可取。然
    其主張被告同欣生技公司應就附表三所示支票之票款500,00
    0元與被告光炫環工公司連帶給付云云，則屬無據，不應准
    許。又，本件原告辛○○係本於借款返還請求權請求被告光
    炫環工公司給付上開款項，已如前述，是該等借款之法定遲
    延利息，應以年息5％計算，逾此部分之請求，自不應准許
    。
六、綜上所陳，本件原告庚○○、辛○○爰依民法第478條、第
    480條借款返還請求權，請求被告光炫環工公司應給付原告
    庚○○1,905,330元，及自附表一所示利息起算日起至清償
    日止，按年息5％計算之利息；被告光炫環工公司應給付原
    告庚○○2,141,466元及自附表2所示利息起算日起至清償日
    止，按年息5％計算之利息；被告光炫環工公司等應給付原
    告辛○○500,000元，及自起訴狀繕本送達之翌日即96年7
    月25日起至清償日止，按年息5％計算之利息；被告光炫環
    工公司應給付原告辛○○400,000元，及自附表四所示利息
    起算日起至清償日止，按年息5％計算之利息；被告光炫環
    工公司應給付原告辛○○482,336元，及自起訴狀繕本送達
    之翌日96年7月25日起起至清償日止，按年息5％計算之利息
    部分，即有理由，應予准許。至原告庚○○、辛○○請求逾
    此部分，即屬無據，不應准許；該部分假執行之聲請，亦因
    訴之駁回而失所附麗，不應准許。
七、至兩造其餘之攻擊或防禦方法，及未經援用之證據，經本院
    斟酌後，認為均不足以影響本判決之結果，自無逐一詳予論
    駁之必要，併此敘明。
八、假執行之宣告：兩造均陳明願供擔保，請求宣告假執行及免
    為假執行之宣告，均核無不合，爰分別酌定相當之擔保金額
    ，併宣告之。至原告庚○○、辛○○敗訴部分，其假執行之
    聲請亦失所據，應併予駁回。
九、據上論結，本件原告之訴，為一部有理由，一部無理由，依
    民事訴訟法第79條、第390條第2項、第392條第2項，判決如
    主文。
中    華    民    國    97    年    5     月    5     日
                      民事第三庭法  官  林振芳
以上正本係照原本作成。
如對本判決上訴，須於判決送達後二十日之不變期間內，向本院
提出上訴狀。
中    華    民    國    97    年    5     月    5     日
                                書記官  李淑芬
附表一
┌──┬─────┬──────┬─────┬──────┬─────┐
│編號│支票號碼  │ 票面金額   │發票日期  │   發票人   │利息起算日│
├──┼─────┼──────┼─────┼──────┼─────┤
│1   │AB0000000 │400,000元   │94.07.31  │同欣顧問公司│ 95.06.21 │
├──┼─────┼──────┼─────┼──────┼─────┤
│2   │AB0000000 │5,330元     │94.07.31  │同欣顧問公司│ 95.06.21 │
├──┼─────┼──────┼─────┼──────┼─────┤
│3   │AB0000000 │500,000元   │94.06.30  │同欣顧問公司│ 95.06.21 │
├──┼─────┼──────┼─────┼──────┼─────┤
│4   │AB0000000 │500,000元   │94.07.31  │同欣顧問公司│ 95.06.21 │
├──┼─────┼──────┼─────┼──────┼─────┤
│5   │AB0000000 │500,000元   │94.08.31  │同欣顧問公司│ 95.06.21 │
├──┴─────┼──────┼─────┼──────┼─────┤
│           合計 │1,905,330元 │          │            │          │
└────────┴──────┴─────┴──────┴─────┘
附表二
┌──┬─────┬──────┬─────┬──────┬─────┐
│編號│ 支票號碼 │ 票面金額   │發票日期  │  發票人    │利息起算日│
├──┼─────┼──────┼─────┼──────┼─────┤
│1   │AA0000000 │2,000,000元 │94.09.30  │同欣環保公司│95.05.19  │
├──┼─────┼──────┼─────┼──────┼─────┤
│2   │AA0000000 │115,300元   │94.08.31  │同欣環保公司│95.05.11  │
├──┼─────┼──────┼─────┼──────┼─────┤
│3   │AA0000000 │26,166元    │94.07.31  │同欣環保公司│95.05.24  │
├──┴─────┼──────┼─────┼──────┼─────┤
│          合計  │2,141,466元 │          │            │          │
└────────┴──────┴─────┴──────┴─────┘
附表三
┌──┬─────┬──────┬─────┬──────┬─────┐
│編號│支票號碼  │ 票面金額   │發票日期  │  發票人    │利息起算日│
├──┼─────┼──────┼─────┼──────┼─────┤
│    │CF0000000 │ 500,000元  │94.07.25  │同欣顧問公司│起訴狀繕本│
│    │          │            │          │            │送達翌日起│
└──┴─────┴──────┴─────┴──────┴─────┘
附表四
┌──┬─────┬──────┬─────┬──────┬─────┐
│編號│支票號碼  │ 票面金額   │發票日期  │  發票人    │利息起算日│
├──┼─────┼──────┼─────┼──────┼─────┤
│    │AA0000000 │ 400,000元  │94.07.30  │同欣環保公司│95.06.15  │
└──┴─────┴──────┴─────┴──────┴─────┘


司法院資訊處製作；財團法人民間司法改革基金會備份。
